最高法院刑事判決　　　　　　　　　　　　　　　　九十一年度台非字第三三一號
　　上訴人　最高法院檢察署檢察總長
　　被　告　甲○○
右上訴人因被告竊盜案件，對於台灣高等法院中華民國九十一年六月二十一日確定判
決（九十一年度上易字第一○六一號，起訴案號：台灣士林地方法院檢察署九十年度
偵字第一○七四八、一二三○三號），認為違背法令，提起非常上訴，本院判決如左
：
    主  文
原判決關於竊盜部分撤銷，由台灣高等法院依判決前之程序，更為審判。
    理  由
非常上訴理由稱：「一、按判決所載理由矛盾者當然違背法令，刑事訴訟法第三百七
十九條第十四款定有明文。又判決所認定之事實，與其所採之證據不相適合，即屬證
據上理由矛盾（最高法院三十一年上字第一四一二號判例參照）。本件原判決事實欄
二認定『甲○○基於意圖為自己不法所有之概括犯意，(一)先於九十年十二月十八日四
時三十分許，在台北市大同區○○○路一四四巷五弄口，見ＥＮ｜二二一一號自小客
車（段旭東所有，現由陳啟育保管使用中）及ＥＮ｜五三○五號自小客車（江淶福所
有）停放於路邊，趁無人之際，先開啟ＥＮ｜二二一一號自小客車左前車門並進入車
內，竊取裝有支票二張（票號為：DC0000000、DC0000000）之牛皮紙袋一只，得手後
藏匿於其所駕駛停放於路旁之ＬＯ｜六二五九號自小客車內，復以同一手法進入ＥＮ
｜五三○五號自小客車內著手行竊，尚未竊得財物，即為警發現當場查獲，致未得逞
。(二)嗣於九十一年一月十五日在台北市大同區○○○路一一六巷口，以工具破壞施林
錦梅所有車牌號碼ＥＹ｜二四三二號自用小客車車門，竊取該車內之毛毯一件、現金
一百餘元及台北市政府殘障停車識別證一張，並於九十一年四月二日，經警盤查時，
於其隨身攜帶之黑色背包內當場起獲被害人施林錦梅失竊之殘障停車識別證一張、作
案之電動螺絲起子、鉗子等工具一批』。其所認定之前後三次竊盜、竊盜未遂行為，
無一使用電動起子壹具、螺絲起子貳支、鉗子壹支、銼刀壹支、刨刀壹支及鐵尺壹支
為其犯罪工具，即第三次亦僅稱以「工具」破壞施林錦梅所有車牌號碼……竊取該車
內之毛毯……經警查獲。是被告究竟有否使用上述電動起子等工具實施犯罪，顯欠明
瞭，殊不足為適用法律之依據。原判決於理由欄三（即第九頁第二行下段起）謂扣案
之電動起子等，係被告所有供犯罪所用之物云云，其所記載之事實與證據及理由，顯
不相符，揆諸上揭法條及判例意旨，自難謂無所載理由矛盾之違背法令。二、次按判
決適用法則不當者，為違背法令，刑事訴訟法第三百七十八條定有明文；又刑法第三
百二十一條第一項第三款之攜帶凶器竊盜罪，係以行為人攜帶凶器竊盜為其加重條件
，此所謂凶器，其種類並無限制，凡客觀上足對人之生命、身體、安全構成威脅，具
有危險性之凶器均屬之，且祇須行竊時攜帶此種具有危險性之凶器為已足，並不以攜
帶之初有行兇之意圖為必要。螺絲起子為足以殺傷人生命、身體之器械，顯為具有危
險性之凶器。最高法院七十九年台上字第五二五三號判例參照。原判決理由欄三既謂
扣案電動起子等，係被告所有供犯罪所用之物，而上述扣案之電動起子等凶器，供竊
盜罪之用，顯應成立刑法第三百二十一條第一項第三款之攜帶凶器罪，原判決適用刑
法第三百二十條第一項，對被告論處科刑，亦有判決適用法則不當之違背法令。三、
綜上所述，原判決顯有違誤。案經確定，爰依刑事訴訟法第四百四十一條、第四百四
十三條提起非常上訴，以資糾正。」等語。
本院按判決所載理由矛盾者，其判決當然違背法令，刑事訴訟法第三百七十九條第十
四款定有明文。又科刑之判決書，應將適用法令有關之事項詳載於事實，然後於理由
內敘明所憑之證據及其認定之理由，使事實與理由互相適合，方為合法。倘事實認定
與理由說明不相一致，或事實或理由欄內之記載，前後齟齬，均屬判決理由矛盾之當
然違背法令。原判決事實欄二並未認定被告係以何種方法打開陳啟育保管使用中之Ｅ
Ｎ｜二二一一號自小客車及江淶福所有之ＥＮ｜五三○五號自小客車之車門行竊，亦
未認定被告係以何種工具破壞施林錦梅所有ＥＹ｜二四三二號自用小客車車門行竊，
本已不足為適用法律之依據，卻於理由欄中就扣案之電動起子壹具、螺絲起子貳支、
鉗子壹支、銼刀壹支、刨刀壹支及鐵尺壹支認係被告所有供犯罪所用之物，依刑法第
三十八條第一項第二款宣告沒收，其事實認定與理由敘述不相一致，自屬判決理由矛
盾之當然違背法令。非常上訴意旨，執以指摘，洵有理由。惟原判決事實欄就竊取施
林錦梅財物部分，究竟是否以自己之何種工具破壞施林錦梅所有ＥＹ｜二四三二號自
用小客車車門，事實並不明確。案經確定，且於被告不利，並有維持被告審級利益之
必要，應由本院將原判決關於竊盜部分撤銷，由原審法院依判決前之程序更為審判，
以資救濟。
據上論結，應依刑事訴訟法第四百四十七條第一項第一款、第二項前段，判決如主文
。
中      華      民      國    九十一    年     十二     月    三十一    日
                              最高法院刑事第九庭
                                  審判長法官  陳  炳  煌
                                        法官  陳  正  庸
                                        法官  韓  金  秀
                                        法官  吳  信  銘
                                        法官  林  永  茂
      右正本證明與原本無異
                                              書  記  官
中      華      民      國    九十二    年      一      月      九      日
